【裁判字號】    97,訴,389
【裁判日期】    980915
【裁判案由】    返還代墊款
【裁判全文】
臺灣花蓮地方法院民事判決               97年度訴字第389號
原      告  丑○○
原      告  酉○○○○○○
被      告  戌○○
被      告  庚○○
被      告  未○○
被      告  壬○○
被      告  巳○○
被      告  申○○
被      告  卯○○
被      告  乙○○
訴訟代理人  辰○○
被      告  午○○
被      告  辛○○
                        號
被      告  甲○○
被      告  亥○○
被      告  寅○○
被      告  子○○
被      告  癸○○
被      告  己○○
被      告  丙○○
                        25號.
被      告  丁○○
                        樓之1.
上列當事人間返還代墊款事件，本院於98年8月26日言詞辯論終
結，判決如下：
    主  文
原告之訴及假執行之聲請均駁回。
訴訟費用由原告負擔。
    事  實  及  理  由
壹、程序事項：
一、本件被告戌○○、未○○、巳○○、卯○○、乙○○、癸○○、己○○、丙○○、丁○○經合法通知無正當理由，均未
    於言詞辯論期日到場，核無民事訴訟法第386條所列各款情
    形，爰依原告聲請，由其一造辯論而為判決。
二、按當事人死亡者，其繼承人於得為承受訴訟時，應即為承受
    之聲明，他造當事人，亦得聲明承受訴訟，民事訴訟法第
    168條、第175條定有明文。本件被告戊○○於訴訟程序進行
    中之民國98年5月23日死亡，原告聲明由戊○○之配偶己○○、子女丙○○、丁○○承受訴訟，並提出戶籍謄本及繼承
    系統表各乙份在卷可參（見本院卷第2卷─下稱本院卷(二)─
    第4頁至第12頁），揆諸前揭法條所示，自應准許。
貳、實體事項：
一、原告起訴主張：
（一）緣兩造於82年10月間投資大陸浙江省海寧市龍祥大酒店（
      下稱龍祥酒店），84年9月21日開幕，當時由被告庚○○
      擔任董事長，開幕後則交由被告巳○○擔任董事長。在84
      年6月間由被告庚○○邀原告等二人到大陸看龍祥酒店趕
      工情形，嗣後被告巳○○於84年8月間央請原告幫忙採購
      家具、窗簾、燈飾等用品，由原告墊付美金1萬餘元當訂
      金，故於84年9月間開幕時，原告為公務留住龍祥酒店，
      為測量攤位坪數並移交人民幣300萬元財物，原告在房間
      被搶奪錢財、珠寶，還借錢回臺灣，被告巳○○說84年8
      月及9月間，原告等二人係因公差業務兩趟，每人可報支
      新台幣2萬元，共計8萬元。
（二）嗣於89年6月22日與11月20日，戊○○以個人名義購買龍
      祥酒店陸資45％之股權，並付人民幣100萬元後才發覺龍
      祥酒店先前已存有債務糾紛，之後因債務問題，龍祥酒店
      將遭大陸法院查封，但戊○○為減少個人損失，未告知股
      東龍祥酒店將遭查封之事實，於89年12月4日會議稱有新
      投資人加入，即被告未○○100萬元及被告戌○○500萬元
      ，並慫恿原告出資300萬元購買戊○○個人所購入之陸資
      45 ％股權，嗣後龍祥酒店於90年3月17日遭查封，當時投
      資人均不知龍祥酒店遭查封，戊○○卻於90年5月20日、
      25 日、29日，要求股東確認個人股權，以此種方式間接
      讓所有投資人承認跟戊○○借款1300萬元，事後戊○○害
      怕上情遭原告拆穿，故於94年4月20日製造不當會議記錄
      污衊原告二人「93年9月4日因公務所領取之人民幣5萬元
      應屬借支」，並將其換算為新台幣187,500元，由原告得
      分配之股金中扣除，導致原告之分配款項不當減少，戊○○為中傷原告所為之不實說法及舉動顯已嚴重侵害原告之
      權益，原告自得請求當時被扣回之人民幣5萬元，依當時
      之匯率計算相當於新台幣187,500元。
（三）又於第二次投資時，已明示由原告二人各持一半之股權，
      此在90年5月29日有原告謝月鐘簽名及授權書可證。被告
      戌○○在91年6月11日擔任龍祥酒店之董事長，因龍祥酒
      店財務吃緊，甚至無法繳納水電費，故於91年7月間被告
      等人委任原告二人去大陸將龍祥酒店賣掉，被告壬○○、
      戌○○於91年8月間同行要賣龍祥酒店前有立下字據（見
      本院卷第7頁），91年9月9日會議記錄：「戊○○與戌○○董事長及列席股東們，全權授權丑○○與謝月鐘，代表
      在台灣與大陸處理龍祥酒店（承包案、出售案）業務，最
      好是把龍祥出售……丑○○夫婦車馬費開銷等等，龍祥已
      虧空，請先代墊，日後一起報銷」，嗣後原告等二人終於
      91 年10月18日以4年分期付款將龍祥酒店出售予大陸海鹽
      海外不夜城大酒店有限公司（法定代理人王平），得款人
      民幣3,880萬元，返還銀行貸款人民幣2,035萬元，以及私
      人借款、酒錢、菜錢、員工薪資等費用後，餘額為人民幣
      1,150萬元，換算新台幣為4312.5萬元，期間戊○○（龍
      祥公司之法定代理人）曾於91年8月15日、10月15日、10
      月26日、92年10月20日共4次立授權書與原告二人，均經
      大陸董事會備查。惟因買賣過程手續複雜，且交通郵寄不
      便（收不到），公關費、交際費、禮品費、內務等有夜總
      會黑道介入，先前還有經理為債務擾亂、廚房賠償問題、
      出售時返還借款等，還有在台灣開會聚餐、影印、郵電費
      等，都是由原告代墊。另外大陸和臺灣的往返文件，好幾
      次不通過，一拖就一年多，係由原告電話聯絡託人員親自
      送達龍祥公司，或託旅行團領隊包車送達快遞驛站再轉送
      龍祥公司，而原告二人陪丁鑑清去旅遊，係因龍祥酒店的
      成敗託在他的手中，全部費用亦由原告代墊。
（四）當初兩造是合資去大陸投資，沒有成立公司，而原告與大
      部分的被告均為出資人，僅有金錢之投資但沒有經營，並
      選任戊○○為代表，有列名大陸龍祥公司股東之人僅有戊○○，其中台資占55％，陸資占45％成立龍祥有限公司，
      因為跟陸資買股份的錢沒有給大陸，所以沒辦法動用公司
      的錢，而由原告為全體被告代墊多項費用。原告在賣掉龍
      祥酒店前沒有參與，不知道由何人負責合資財務的會計或
      出納事項，原告是在賣掉龍祥酒店後始參與，而賣掉龍祥
      酒店後進行清算的會議，只有與被告等人於93年2月1日開
      過一次會，94年4月2日及95年6月5日的2次會議原告都沒
      有被通知到，故原告都無法到場開會表示意見，被告等人
      是在把錢分配完後，才把錢分給原告，其中並未計入原告
      上述墊付的款項。
（五）又關於股金的分配是由大家開會決定，原告參加的第一次
      會決議1股1萬元，至於被告申○○、未○○所稱有股東確
      認權一事是賣掉龍祥酒店前的事，然原告請求的是賣掉龍
      祥酒店後的事，是被告答辯並不正確。
（六）綜上，原告所請求之代墊款，係受全體合資股東即被告等
      人之委託，到大陸出售龍祥酒店所支出之款項（包括從分
      配股金中不當扣回的187,500元及其他代墊費用，詳細之
      項目及計算式如卷一第9-12頁），以及龍祥酒店開業前原
      告前往協助採購之旅費8萬元，共計為560,134元。
（七）並聲明：
   1、被告應給付原告560,134元，並自95年12月15日起至清償
      日止，按年息百分之五計算之利息。
   2、願供擔保，請准宣告假執行。
二、被告巳○○、己○○、丙○○、丁○○均未於言詞辯論期日
    到庭，且亦未提出準備書狀爭執，被告戌○○、未○○、卯
    ○○、乙○○、癸○○未於最後言詞辯論期日到庭，然渠等
    之前之答辯及其他到庭被告之答辯則以：
（一）凡經戊○○指定之股東董事赴大陸處理龍祥業務，回臺灣
      後都可以向戊○○請款，經戊○○審核後決定是否與業務
      有關，而決定是否給款。販賣龍祥後，關於經指派赴大陸
      處理事務的部分也仍是向戊○○請款，其他被告若是因為
      龍祥酒店事務出差先墊付款項，出差回來後向戊○○請領
      都有拿到錢。是原告如果有其他有關指派處理事務的支出
      ，回來都可以向戊○○請款，為何當初不向戊○○請款現
      在才來向被告請款。被告僅是出資沒有涉及經營，所以對
      原告為何去大陸？為何代墊費用？為何沒請款？都完全不
      清楚。
（二）原告必須有台資方面出具的委任狀赴大陸才有可能處理龍
      祥業務，如果沒有，所為的支出即不能證明與處理龍祥業
      務有關。且原告請款的單據內容，與我們之前的共識得請
      款的項目並不一致，原則上提出的單據需可以證明與處理
      龍祥事務有關的單據才可以請款，如機票、車票及其他相
      關單據項目，沒有單據的部分就不可以請，但原告提出的
      電話費及其他支出，看不出與處理龍祥事務有關。
（三）龍祥酒店在92年間賣掉了，龍祥賣掉後，因為要分次才能
      拿到價金所以有開會先確認各出資者的股權及分配方式，
      後來再拿到款就是依此方式分配，不用再開會，關於股金
      的分配是依股東拿到的股金確認表，沒有問題就依此確認
      表內容分配，原告並非台資最大股東，當時賣龍祥酒店的
      錢都按股份比例分配，沒有人有問題，只有原告認為分配
      有問題，除原告外都無人爭執正確性。
（四）並聲明：原告之訴駁回。
三、本院之判斷：
（一）原告謝月鍾部分：原告謝月鍾固主張其與原告丑○○於本
      件合資之股份係各持一半之股權，並提出90年5月29日股
      權確認表為證（見本院卷一第179頁），然查，龍祥酒店
      於新舊股權認購表、股權確認書及股金分配表所列之股東
      名冊，均僅列名原告丑○○，並無原告謝月鐘之名，且原
      告提出之90年5月20日股權確認書，以及93年2月間之股份
      轉讓協議書（見本院卷一第177、190-192頁），均係確認
      原告丑○○持有龍祥酒店之股權，亦未提及原告謝月鐘，
      另徵之龍祥酒店89年12月4日之股東會議紀錄所載之出席
      股東，原告謝月鐘僅係代理原告丑○○參加股東會等情以
      觀，（見本院卷一第173頁），足見原告謝月鐘雖與丑○○一同在90年5月29日股權確認表之確認簽字欄上簽字，
      然其非本件合資之股東，故其本於合資股東之身分所為之
      相關請求，自均無理由，合先敘明。
（二）按當事人主張有利於己之事實者，就其事實有舉證之責任
      ，民事訴訟法第277條前段定有明文。民事訴訟如係由原
      告主張權利者，應先由原告負舉證之責，若原告先不能舉
      證，以證實自己主張之事實為真實，則被告就其抗辯事實
      即令不能舉證，或其所舉證據尚有疵累，亦應駁回原告之
      請求（最高法院17年上字第917號判例意旨參照）。本件
      被告既依上述答辯內容否認原告之請求，依據前開說明，
      原告自須就其主張之事實舉證證明，本院始得信為真實。
      原告固提出計算說明書、會議記錄、旅行社費用明細表、
      購買郵資證明單、機票、統一發票、火車票、免稅商店售
      貨單及通話明細清單等（見本院卷一第9-12頁、第64-161
      頁）等件為證，然查：
   1、關於原告請求渠等於84年8月至9月間之差旅費8萬元部分
      ：原告主張上開支出係為龍祥酒店處理事務之差旅費並有
      出入境可證時間等語，然並未提出任何出入境資料或其他
      證據證明有上開費用之支出，亦未舉證證明縱有上述支出
      該支出係為處理龍祥酒店事務等情。另斟之原告提出之龍
      祥大酒店89年12月4日第三次股東會議記錄載明：「九、
      臨時動議：……4、處理股東之車馬費（戊○○提）。決
      議：董事長（戊○○）、總經理（申○○）、稽查員（蔡
      志豐）每月2000元人民幣，往回公司20000元新台幣之差
      旅費。」等語（見本院卷一第175頁），核與被告辯稱龍
      祥酒店各合資股東前往大陸處理事務之差旅費有一定之請
      領程序，原告如果有上開差旅費之支出亦因即時提出請領
      等語相符，是原告主張被告應給付上開於84年間之差旅費
      8 萬元等語，顯無理由，應予駁回。
   2、關於原告請求其於94年4月4日股金分配中，不當被扣除93
      年9月4日因公務赴大陸所領取之人民幣5萬元（依照匯率
      換算為新台幣187,500元）部分：原告固提出94年4月4日
      股金分配表為證（見本院卷一第204頁），然該分配表僅
      能證明原告丑○○應受分配之股金及遭扣除其於93年4月9
      日借支之人民幣5萬元之事實，尚無從證明該扣除金額實
      為原告因公務赴大陸所領取之人民幣5萬元，且龍祥酒店
      於94年4月2日之股東會議，已就上開事項進行討論並決議
      「丑○○夫婦向龍祥領取之金額應屬借支，由本次分配之
      股金中扣回」（見本院卷第60頁），足徵94年4月4日之股
      金分配表所在均係股東會決議後之結果。再徵之原告雖主
      張上開人民幣5萬元係為支付丁鑑清之仲介費等語（見本
      院卷二第77頁），然迄未提出證據以實其說，況龍祥酒店
      於91年9月9日會議記錄載明「丁鑑清來電工作至91年9月
      20 日，即離開在龍祥職位（任總經理）」等語（見本院
      卷一第181頁），顯見丁鑑清於91年9月間即已離職，則何
      以原告於93年9月間尚需向龍祥酒店領取人民幣5萬元支付
      丁鑑清仲介費？是原告之前開主張，礙難憑採，是原告主
      張上開遭扣除之187,500元並非借支等語，難信為真實，
      原告自不得請求被告返還之。
   3、原告除上開二筆請求外之其餘請求：原告主張其受龍祥酒
      店及全體股東之委任，處理龍祥酒店事務，尚為被告代墊
      費用292,634元等語（計算式：000000-00000-000000＝
      292634 ），並提出龍祥酒店91年9月9日之會議記錄、授
      權書、委任書及單據為證（見本院卷一第181頁、第186-
      189頁），然上開會議記錄、授權書及委任書僅足證明原
      告有受委任處理龍祥酒店出售等事務，單據至多亦僅能證
      明原告有支出上開費用之事實，惟赴大陸支出費用之原因
      多種，除公務外，亦可能為私人旅遊、處理私人之事務等
      ，是原告向被告請求上開單據支出費用，自仍須就其支出
      係為處理龍祥酒店事務而代墊費用乙情負舉證責任，始足
      當之。然原告就此部分並未能舉證實說，且查原告所提出
      之單據中，尚有於中正國際機場免稅商店購買長壽淡煙4
      條售貨單1,400元（見本院卷一第106頁）、絲路青海湖12
      日豪華遊之永吉旅行社費用明細表97,600元（見本院卷一
      第101頁）、電話費明細表等，實難作為用係受委任處理
      龍祥酒店事務所為之代墊費用之證明。原告既未能舉證以
      實其說，縱有前開支出，亦難認原告係為處理龍祥酒店事
      務而支出之代墊費用。
（三）綜上，原告既無法舉證實說，揆諸上開判例要旨，被告就
      其抗辯事實即令不能舉證，或其所舉證據尚有疵累，亦應
      駁回原告之請求。
四、從而，原告請求被告給付560,134元及法定遲延利息，為無
    理由，應予駁回。又原告之訴既經駁回，其假執行之聲請即
    失所依附，應併予駁回之。
參、本件事證已臻明確，兩造其餘攻擊防禦方法與舉證，均無礙
    本件勝負判斷，爰不一一論列，附此敘明。
肆、訴訟費用負擔之依據：依民事訴訟法第78條、第85條第1項
    前段。
中    華    民    國    98    年    9     月    15    日
                        臺灣花蓮地方法院花蓮民事庭
                              法    官      陳雅敏
上列為正本係照原本作成。
如不服本判決，應於送達後20日內，向本院提出上訴狀並表明上
訴理由，如於本判決宣示後送達前提起上訴者，應於判決送達後
20日內補提上訴理由書(須附繕本)。
中    華    民    國    98    年    9     月    15    日
                              法院書記官    蕭惟


司法院資訊處製作；財團法人民間司法改革基金會備份。
